【裁判字號】    95,交聲,56
【裁判日期】    950816
【裁判案由】    違反道路交通管理處罰條例聲明異議
【裁判全文】
臺灣新竹地方法院交通法庭裁定          95年度交聲字第56號
移
異  議  人  乙○○
上列異議人即受處分人因違反道路交通管理處罰條例案件，對於
交通部公路總局新竹區監理所新竹市監理站所為之裁決處分（原
裁決處分案號：竹監新自字第裁五一─Ｅ00000000號）
，聲明異議，本院裁定如下：
    主  文
原處分關於異議人違反汽車行駛於道路上，其汽車駕駛人未繫安
全帶部分撤銷。此部分不罰。
    理  由
一、交通部公路總局新竹區監理所（下稱新竹區監理所）裁決理
    由略以：異議人即受處分人於民國九十四年十一月十二日上
    午十一時十五分，駕駛車牌號碼ＭＬ─八０一六號自用一般
    小客車，在行經新竹市○○街，未繫安全帶及未隨車攜帶行
    車執照，為新竹市警察局查獲掣單舉發，因認異議人有違反
    道路交通管理處罰條例第三十一條第一項及第十四條第一項
    第二款之規定，而予以裁決罰鍰新臺幣（下同）一千八百元
    。
二、本件異議人即受處分人聲明異議意旨略以：異議人當天係由
    光華街左轉至湳雅街，員警在攔停時，並無法目視是否繫安
    全帶；又異議人係在被攔停後，在員警目視下解下安全帶，
    同車妻女均可以證實異議人在行車當中未曾解下安全帶，爰
    依法聲明異議等語。
三、按犯罪事實應依證據認定之，無證據不得推定其犯罪事實；
    又不能證明被告犯罪或其行為不罰者，應諭知無罪之判決，
    刑事訴訟法第一百五十四條、第三百零一條第一項，分別定
    有明文。又認定不利於被告之事實，須依積極證據，苟積極
    證據不足為不利於被告事實之認定時，即應為有利於被告之
    認定，更不必有何有利之證據；且事實之認定，應憑證據，
    如未能發現相當證據，或證據不足以證明，自不能以推測或
    擬制之方法，以為裁判基礎；而認定犯罪事實所憑證據，雖
    不以直接證據為限，間接證據亦包括在內；然而無論直接或
    間接證據，其為訴訟上之證明，須於通常一般之人均不致有
    所懷疑，而得確信其為真實之程度者，始得據為有罪之認定
    ，若其關於被告是否犯罪之證明未能達此程度，而有合理性
    懷疑之存在，致使無從形成有罪之確信，根據「罪證有疑，
    利於被告」之證據法則，即不得遽為不利被告之認定，亦分
    別有最高法院三十年上字第八一六號、四十年台上字第八六
    號、七十六年台上字第四九八六號等判例可資參照。而依道
    路交通管理處罰條例第八十九條規定，法院受理有關交通事
    件，準用刑事訴訟法之規定，前開規定自得適用於本件聲明
    異議案件。
四、經查：
（一）據異議人到庭稱：本件僅就是否未繫安全帶部分聲明異議
      等語（參見本院訊問筆錄第三頁），是以，本院僅就此部
      分審酌，原裁決有關未隨車攜帶行車執照，違反道路交通
      管理處罰條例第十四條第一項第二款之規定，則不在審酌
      之列，合先敘明。
（二）訊據異議人坦承其駕駛車號ＭＬ─八０一六號自用小客車
      ，確於前開時地，經警認違規而予攔查無訛，惟堅稱其當
      時確有繫安全帶等語。
      次查，本件雖據證人即警員甲○○到庭證述稱：異議人當
      時車速時速不到三十公里，十分緩慢，我有看到他沒有綁
      安全帶，窗戶搖下來後，還是沒有綁安全帶，我才開單舉
      發，若沒有確定不會攔停；異議人當時還跟我爭執沒有未
      繫安全帶；另一位同仁沒有看到，因為他正在告發另外一
      個違規人等語（參見本院訊問筆錄第二頁至第三頁）。惟
      上開所得以證明異議人於上開時、地未繫安全帶者，僅證
      人即查獲警員甲○○一人之證言，除此之外，尚無其他積
      極證據足資佐證。
      按被告或共犯之自白不得作為有罪判決之唯一證據，仍應
      調查其他必要之證據，以察其是否與事實相符，刑事訴訟
      法第一百五十六條第一項定有明文，惟依經驗法則及論理
      法則而言，被告自白之證據證明力應較單一證人證言之證
      據證明力為強，猶不得作為認定被告犯罪之唯一證據，舉
      重以明輕，則單一證人之證言自不得作為認定被告有罪判
      決之唯一證據；且苟若僅依一人指述，而得認定被告確有
      證人所稱之犯罪事實，亦極容易引起故陷被告於罪之道德
      危機，況亦無法完全排除誤認、誤判之可能性。而依道路
      交通管理處罰條例第八十九條之規定法院受理有關交通事
      件，準用刑事訴訟法之規定，則前開所述規範，於本件交
      通異議案件亦有準用。依此，則尚不得僅據前開單一證人
      之證言，即遽認異議人確有於上開時地有違規之事實甚明
      。
（三）按警察機關雖負有維護社會法秩序之重大任務，惟爾後於
      處理相類似事件時，應注意執行方法，確實並週延蒐集相
      關證據，以促使法院、受處分人及事件以外之第三人均能
      明確認定被處罰之事實確係存在，而無其他合理的懷疑認
      為違規事實有可能不同或認為不存在，以避免發生不必要
      之爭議。
（四）異議人雖於上開時地涉嫌違反道路交通管理處罰條例第三
      十一條第一項之規定，惟異議人是否確有裁決機關所認定
      之事實既有未明，已如前所述，此外，復查無其他積極證
      據足資證明異議人確有前開違規行為，證諸首揭規定及判
      例意旨，自應為有利於異議人之認定。
      從而，原處分機關逕依道路交通管理處罰條例第三十一條
      第一項之規定，予以裁處，即有未洽，應認為本件此部分
      聲明異議人之異議為有理由，自應將原處分此部分予以撤
      銷，並另為異議人不罰之諭知。
五、據上論斷，應依道路交通案件處理辦法第二十條，裁定如主
    文。
中    華    民    國    95    年    8    月    16    日
                  交通法庭      法  官  陳健順
以上正本證明與原本無異。
如不服本裁定，應於裁定送達後5日內向本院提出抗告狀。
中    華    民    國    95    年    8    月    16    日
                                書記官  馮玉玲


司法院資訊處製作；財團法人民間司法改革基金會備份。
